臺灣臺東地方法院刑事判決　　　　　　　 93年度易字第234號
公　訴　人　臺灣臺東地方法院檢察署檢察官
被　　　告　戊○○
指定辯護人　公設辯護人　甲○○
上列被告因竊盜案件，經檢察官提起公訴（93年度偵緝字第82號）
，本院判決如下：
    主  文
戊○○共同攜帶兇器竊盜，累犯，處有期徒刑拾月。
扣案之破壞剪貳支、起子參支、鉗子壹支及切割器壹個均沒收。
    犯罪事實
一、戊○○前因竊盜案件，經法院判處有期徒刑8月確定在案，
    甫於民國91年11月7日執行完畢。
二、戊○○與丙○○（尚未起訴）共同基於意圖為自己不法所有
    之犯意聯絡，於民國92年7月24日上午5時許，由戊○○駕車
    搭載丙○○一起前往臺東縣關山鎮○○路125之7號乙○○所
    經營之「采玲小吃部」後，即由丙○○下車以自備之客觀上
    足供兇器使用之破壞剪2支、起子3支、鉗子1支及切割器1個
    等工具，破壞該店之鋁窗未果後，旋以上開工具開啟側門鐵
    捲門後，侵入該小吃部之建築物內，竊取乙○○所有之香菸
    、飲料，搬至車內駕駛座旁乘客座上，戊○○則坐於駕駛座
    上負責把風，嗣丙○○將卡拉ＯＫ伴唱設備及收銀機等財物
    移至店門口欲再搬運上車時，為早起運動之丁○○當場發現
    ，戊○○始要求丙○○將已竊得之香菸、飲料等全部搬回店
    內，2人並即離開現場。
三、案經乙○○訴由臺東縣警察局關山分局報請臺灣臺東地方法
    院檢察署檢察官偵查起訴。
    理  由
一、證據能力部分：
    (一)起訴書雖引用證人乙○○及丁○○之警詢筆錄作為證據，
      惟被告已否認其證據能力。經查，證人丁○○已經於本院
      審判期日時到庭作證，其證述內容與先前警詢中之陳述，
      並無明顯不同，核無傳聞證據法定例外之情形，依刑事訴
      訟法第159條第1項規定，應認為警詢筆錄無證據能力；證
      人乙○○經本院於94年12月6日傳訊時未到庭，核無傳聞
      證據法定例外之情形，應認為其警詢筆錄，亦無證據能力
      。
    (二)起訴書所引用刑案現場平面圖1紙，係臺東縣警察局關山
      分局員警為執行本件勤務製作，為被告以外之人在審判外
      之書面陳述，依刑事訴訟法第159條第1項之規定，原則上
      不具證據能力；惟被告於本件準備程序時並未對該書面之
      證據能力表示意見，及至本院言詞辯論終結前亦未聲明異
      議，而本院審酌該書面陳述，並未敘述竊盜經過、犯罪嫌
      疑人為何人等事實，具有相當之中立性，且員警製作過程
      並無不適當之情形；又對於檢察官主張之事實具有關聯性
      ，依刑事訴訟法第159條之5第2項規定，應有證據能力。
二、認定犯罪事實所憑之證據及理由：
    (一)上揭犯罪事實，業據證人丁○○於本院94年5月6日審理時
      及93年10月6日偵訊時均證述綦詳，核與證人乙○○於93
      年10月6日偵訊時所證述之情節大致相符。
    (二)現場平面圖一紙及照片17幀。
    (三)扣案之破壞剪2支、起子3支、鉗子1支及切割器1個。
三、對於被告辯解的判斷：
    被告在本院準備程序及審理時坦承於案發時確與證人丙○○
    在犯罪現場，惟否認有竊取之行為，於準備程序時辯稱：當
    初是丙○○委託我幫他租房子，當時我把車子停在慈濟醫院
    ，後來丙○○就下車，說他要去上廁所，然後就去采玲小吃
    部，隔了一段時間，他就從采玲小吃部抱1箱香煙到我車上
    ，又回頭進去抱1台收銀機來，後來我一看是收銀機我就說
    不行，要他趕快搬回去，他就說搬都搬了，並叫我開車但我
    不肯，我就叫他搬回去，後來丙○○將錢箱搬回去，乙○○
    的嬸嬸丁○○就來了，我就跟丁○○講說等一下我會過來，
    我就先載丙○○走，事後才要跟乙○○講，他店裡如果有什
    麼損失，我也可以幫他找丙○○，本件是丙○○臨時起意的
    ，我跟他不是共犯等語；於本院審理時則辯稱：我們車子停
    放的位置，一開始就停在側門旁邊，當時丙○○下車後我們
    共待了半小時，我都在車上，可能在睡覺，鐵門是丙○○拉
    上來的，東西是丙○○搬運的，扣案工具也是他的，證人乙○○我認識他，我不可能去偷他的東西等語。辯護人則為被
    告辯稱：本件行竊車子的顏色，據證人丁○○所述及證人丙○○所述，顏色並不相同，且依據經驗來說，如果是2個人
    一起去偷的話，應該2人一起搬運，並將車子處於發動中準
    備載運東西，故本件是否能構成竊盜既遂亦有存疑等語。經
    查：
    (一)證人於本院94年5月6日審理時及93年10月6日偵訊時證稱
      ：那天早上5點左右，已經天亮了，我要去運動，出門時
      就看到有一輛轎車停在采玲小吃部側門旁邊，鐵門已經被
      拉起一半了，車上副駕駛座上有一些飲料及香煙，收銀機
      則被搬到店門口，當時被告是坐在車子的駕駛座，引擎是
      熄火的，另1個人是年輕人，站在小吃部外面鐵門旁邊，
      又從店內要再拿東西出來，我就問他們在做什麼，被告就
      說「我叫他不要拿，他就要拿」，並對著另外一個人講說
      「伯母不會怎麼樣，你就拿去放就好了」，後來他們有把
      東西丟在門口就離開了，我才打電話叫我姪子乙○○過來
      ，後來有報案，警察也有來，被告離開之後，隔一段時間
      有1個人回來，並說要找另外1個人來，但後來沒有找來等
      語；證人乙○○於93年10月6日偵訊時證稱：我的小吃部
      失竊前，門窗有上鎖，我接到通知到現場時，鐵門已經被
      打開到一半，收銀機及卡拉OK設備，都被搬到店門口，現
      場遺留的一批工具，不是我的，也不是我家人的，後來被
      告有來找我，我嬸嬸丁○○就告訴我他就是剛才開車的人
      ，所以我就知道他是剛才竊盜的人，他就告訴我要陪我去
      報案，並且要帶我去找另1個人，但是因為我孤身1人，我
      就不敢和他去等語。故被告所辯：係丙○○從采玲小吃部
      抱1箱香煙到我車上，又回頭進去抱1台收銀機來，我就說
      不行，要他趕快搬回去，後來丙○○將錢箱搬回去，乙○○的嬸嬸丁○○就來了之詞，顯係事後卸責之用，不足採
      信。
    (二)證人丙○○於本院94年5月23日審判期日作證稱：92年6月
      份附近，被告曾載我去過關山鎮○○路125號之7這個地方
      ，因為那是在慈濟醫院關山分院的旁邊，剛好鐵皮屋旁邊
      就是關山分院的停車場，被告叫我在車上等他，當時車子
      沒有熄火，我在睡覺，沒有搬東西，但是我有聽到被告開
      門準備要把類似收銀機的東西搬上車，就聽到被告跟1位
      將近5、60歲的女性老人家講話，被告就把東西放下，然
      後不理會那個老人家就開車載我離開，去他朋友賣鵝那邊
      ，當天之前我也沒有委託被告幫我租房子等語；於本院94
      年12月6日則證稱：被告載我到本件現場時，天已經有點
      亮了，一開始車子是停在慈濟醫院的停車場那邊約半個小
      時，那半個小時我都在車上講電話，並不知道被告要偷東
      西，後來過了半個小時被告過來開車，那時他手上都還沒
      有拿東西，後來被告就把車子開到馬路側門旁邊，準備要
      搬運門口的東西的時候，丁○○出來攔我們，當時被告本
      來要搬運的東西都是放在門口，放在門口那邊的東西，當
      時我只有看到一台收銀機而已，在準備要搬運的時候，才
      被那老太太攔住等語。則證人丙○○所述其在車內期間究
      係在睡覺或講電話，所證已前後不符，而被告所辯車子究
      係停在慈濟醫院停車場或采玲小吃部側門旁亦先後不符，
      故被告與證人丙○○間顯有相互推諉之情形。
    (三)參以被告坦承丙○○下車後在該處共待了半小時，丙○○
      將鐵門拉上來，並從采玲小吃部抱1箱香煙到伊車上，又
      回頭進去抱1台收銀機要上車時始阻止丙○○，被告顯非
      處於睡眠之狀態，而被告於天亮之際，搭載丙○○出現案
      發現場處之原因，亦與證人丙○○所述不符，其待在車上
      半小時期間，查覺丙○○將案發處鐵門拉上來，並抱1箱
      香煙到伊車上時均未阻止，顯與丙○○間有行竊之犯意聯
      絡，況被告既坦承與證人乙○○相識，則為免於行竊時遭
      認出，及長時間發動車子啟人疑竇，而由另1共犯丙○○
      下手行竊，被告則在旁把風並將車子熄火，亦符常情，且
      該香菸即已處於被告及丙○○實力支配範圍之內，則被告
      是否阻止丙○○將收銀機搬上車，亦與其竊盜罪之構成與
      否無涉。又本件行竊車子之顏色，雖各證人所述有不一致
      情形，惟被告及丙○○既坦承於案發時確於該處，且案發
      至今已2年餘，記憶難免有誤，則該車子顏色之指證是否
      相符，核與本件竊盜之構成與否無涉，併此敘明。
    (四)綜前所述，被告所辯均不足採信，本件事證明確，被告犯
      行可以認定。
四、論罪科刑的理由：
    (一)按刑法第321條第1項第3款之攜帶兇器竊盜罪，係以行為
      人攜帶兇器竊盜為其加重條件，此所謂兇器，其種類並無
      限制，凡客觀上足對人之生命、身體、安全構成威脅，具
      有危險性之兇器均屬之，且祇須行竊時攜帶此種具有危險
      性之兇器為已足，並不以攜帶之初有行兇之意圖為必要（
      最高法院79年臺上字第5253號判例要旨參照），本件被告
      與丙○○所為犯罪事實所持之破壞剪2支、起子3支、鉗子
      1支及切割器1個，均為金屬所製，質地堅硬，如用以施暴
      、脅迫、抵抗，依一般社會觀念，皆足使人之生命、身體
      、完全受有危害，自堪認為兇器，故被告前開犯罪事實所
      為，係犯刑法第321條第1項第3款攜帶兇器竊盜罪及同法
      第306條第1項之無故侵入他人建築物罪。復按竊盜罪之既
      遂與未遂之區別，以已否將所竊之物移入自己實力支配之
      下為標準，本件被告既已將所竊得之香菸置於車內駕駛座
      旁之乘客座上，犯行顯已既遂，縱於竊盜犯行經發覺後再
      將所竊之物放回門口逃逸，亦無解於既遂之成立，故辯護
      人所辯尚屬未遂云云，顯有誤會。又按「刑法第三百三十
      八條第一項第二款所謂毀越門扇牆垣，係指毀損或超越及
      踰越門扇牆垣而言。與用鑰匙開鎖啟門入室者不同。司法
      院解釋所謂越進門扇牆垣，其越進二字亦應解為超越或踰
      越而進，非謂啟門入室即可謂之越進。」（最高法院22年
      上字第454號判例參照），本件起訴書雖認被告所為尚構
      成同法第321條第1項第2款之加重竊盜罪，惟查被告與丙○○2人於破壞該店之鋁窗未果後，旋以犯罪事實欄所載
      之工具開啟該小吃部側門鐵捲門後侵入，並無證據證明有
      毀損該側門之設備，故被告單純啟門入室，尚難構成第2
      款之加重事由，惟此部分僅加重條件變更，並無變更起訴
      法條之問題，附此敘明。
    (二)被告與丙○○間，有犯意聯絡及行為分擔，為共同正犯。
    (三)被告所犯上開2罪間，有方法結果之牽連關係，應從其較
      重之攜帶兇器竊盜罪論處。
    (四)被告有如犯罪事實欄所載之前科及受刑紀錄，有臺灣高等
      法院被告全國前案紀錄表在卷可考，其於91年11月7日執
      行完畢後，5年以內再犯本件有期徒刑以上之罪，為累犯
      ，應依刑法第47條規定，加重其刑。
    (五)審酌被告身強力壯，前已有竊盜前科紀錄，仍不知勤奮向
      上，於出獄不到1年後再為本件犯行，犯後雖已將所竊之
      物歸還證人乙○○，惟於偵審時均否認犯行，並無任何悔
      意及檢察官之求刑等一切情狀，量處如主文所示之刑，期
      使被告得以警惕與反省。
    (六)扣案之破壞剪2支、起子3支、鉗子1支及切割器1個，被告
      否認為其所有，證人乙○○亦否認為其所有，應認屬共同
      正犯丙○○所有供犯罪所用之物，基於共犯連帶負責法理
      ，爰依法宣告沒收。
五、適用法律依據：
    (一)刑事訴訟法第299條第1項前段。
    (二)刑法第321條第1項第3款、第306條第1項、第55條、第38
      條第1項第2款。
    (三)罰金罰鍰提高標準條例第1條前段。
本案經檢察官己○○到庭執行職務
中　　華　　民　　國　　94　　年　　12　　月　　20　　日
                  刑事第二庭    審判長法　官　黃建都
                                      法  官  徐淑芬
                                      法  官  黃珮茹
以上正本證明與原本無異。
如不服本判決，應於判決送達後10日內向本院提出上訴狀（須附
繕本）。
「切勿逕送上級法院」
                                      書記官　陳俊德
中　　華　　民　　國　　94　　年　　12　　月　　23　　日
附記：
刑法第306條第1項：
無故侵入他人住宅、建築物或附連圍繞之土地或船艦者，處一年
以下有期徒刑、拘役或三百元以下罰金。
刑法第321條第一項第3款：
犯竊盜罪而有左列情形之一者，處六月以上、五年以下有期徒刑
：
三  攜帶兇器而犯之者。
中華民國刑法第38條第1項第2款
(沒收物)
左列之物沒收之：
二  供犯罪所用或犯罪預備之物。
